【裁判字號】    98,訴,892
【裁判日期】    981231
【裁判案由】    強盜等
【裁判全文】
臺灣桃園地方法院刑事判決               98年度訴字第892號
公  訴  人  臺灣桃園地方法院檢察署檢察官
被      告  丁○○
指定辯護人  本院公設辯護人陳瑞明
上列被告因強盜等案件，經檢察官提起公訴（九十八年度偵字第
一四三六一號），本院判決如下：
    主  文
丁○○犯如附表一編號一至三所示之罪，各處如附表一編號一至
三所示之刑及從刑，應執行有期徒刑貳年肆月，扣案如附表二編
號一、二所示之物均沒收。
被訴強盜及傷害部分均無罪。
    事  實
一、丁○○於民國93年間因公共危險等案件，經本院以九十三年
    度交訴字第八○號判決應執行有期徒刑八月，經提起上訴後
    ，臺灣高等法院於94年6 月21日以九十四年度交上訴字第四
    二號判決上訴駁回確定；又於94年間因連續施用第一級毒品
    罪及施用第二級毒品罪等案件，經本院於94年10月31日以九
    十四年度訴字第一五三八號判決判處應執行有期徒刑九月確
    定；再因搶奪案件，經本院於96年6月4日以九十四年度訴字
    第二二七一號判決判處應執行有期徒刑二年八月確定。前揭
    連續施用第一級毒品罪與搶奪罪，嗣經本院以九十六年度聲
    減字第九三四○號裁定減刑併定應執行刑為有期徒刑三年確
    定，並與上開公共危險等案件及施用第二級毒品案件接續執
    行，於97年11月28日縮刑期滿執行完畢。詎仍不知悔改，分
    別基於意圖為自己不法所有之犯意，而為如附表一編號一至
    三所列之行為。嗣因警方在桃園縣中壢市○○路15之2 號宏
    佑鐘錶專賣店內發現戊○○及丙○○遭搶奪之手機，並依丁○○所簽寫之中古行動電話買賣契約書暨切結書，始循線查
    獲上情。
二、案經丙○○訴由桃園縣政府警察局中壢分局報請臺灣桃園地
    方法院檢察署檢察官偵查起訴。
    理  由
甲、證據能力：
壹、按偵查中單一指認之禁止，目的在避免指認人因本身觀察能
    力、記憶能力之不確定性或因單一指認具有強烈之暗示性，
    可能產生誤導犯罪偵查方向及侵害被指認人權益之情形。且
    偵查中之指認係屬證人於審判外之陳述，亦應受刑事訴訟法
    第一百五十九條傳聞法則之拘束，因此，若非採列隊選擇式
    之指認方式，難以確保偵查中指認之可信性，除有同法第一
    百五十九條之一至第一百五十九條之三之情形外，原則上不
    具證據能力。（最高法院九十六年度台上字第五三五三號判
    決要旨參照）。經查，依證人甲○○警詢及檢察官訊問之筆
    錄觀之，其於警詢時係採相片指認，於檢察官訊問時亦僅採
    真人單一指認，均非採真人列隊指認之方式進行，是其指認
    是否可信，已非無疑。再依證人甲○○據以指認被告丁○○
    之照片（見偵查卷第70頁），除被告丁○○以外之五張照片
    均為頭部含頸部以上之半身照片，唯獨被告丁○○之照片為
    僅有頭部之特寫照片，佐以其於本院審理時具結證稱：我當
    天去警局作指認，被告坐在百葉窗那裡，我當時就覺得是被
    告等語（見本院卷第54頁），顯見證人甲○○在指認前，已
    有受到「暗示或誘導」之情形。又其於偵查中因僅有真人單
    一指認，是亦無法排除其有再度受到「暗示或誘導」之情形
    。因證人指認之證據方法，本質上具有極不真實之潛在危險
    ，是其於警詢及偵查時所為之指認，應認為無證據能力。
貳、按被告以外之人於偵查中向檢察官所為之陳述，除顯有不可
    信之情況外，得為證據，刑事訴訟法第一百五十九條之一第
    二項定有明文。又刑事訴訟法第一百五十九條之一明定檢察
    官於偵查程序取得被告以外之人所為陳述，除顯有不可信之
    情況者外，均有證據能力，得為證據。當事人若主張其顯有
    不可信之情形者，本乎當事人主導證據調查原則，自應負舉
    證責任，否則，被告以外之人向檢察官所為之陳述，毋庸另
    為證明，即得作為認定被告犯罪之證據（最高法院九十六年
    度台上字第五六八四號判決要旨參照）。經查，證人戊○○
    、丙○○、甲○○（除指認被告丁○○之部分外）於偵查中
    所為之證述固亦屬傳聞證據，惟被告及辯護人於本院行準備
    程序時，對此部分證據有證據能力並不爭執（見本院卷第39
    頁），復未具體指明上開證人於偵查中所述有何「顯有不可
    信之情況」存在，本院亦查無前開證述有此情形，故證人戊○○、丙○○、甲○○於偵查中所為之證述，毋庸另為證明
    ，即應認有證據能力。
參、又被告以外之人於審判外之陳述，雖不符刑事訴訟法第一百
    五十九條之一至第一百五十九條之四之規定，而經當事人於
    審判程序同意作為證據，法院審酌該言詞陳述或書面陳述作
    成時之情況，認為適當者，亦得為證據；當事人、代理人或
    辯護人於法院調查證據時，知有刑事訴訟法第一百五十九條
    第一項不得為證據之情形，而未於言詞辯論終結前聲明異議
    者，視為有前項之同意，刑事訴訟法第一百五十九條之五定
    有明文。本件認定事實所引用卷附之其餘供述證據，被告及
    辯護人於本院行準備程序時對此部分證據有證據能力並不爭
    執（見本院卷第39頁），且迄於本院言詞辯論終結前亦未異
    議，本院審酌前開證據均查無有何違反法定程序取得之情形
    ，亦無顯有不可信與不得作為證據等情，故均應認為有證據
    能力。
肆、至其餘非供述證據，本院查無有何違反法定程序取得之情形
    ，應認有證據能力。
乙、有罪部分：
壹、認定犯罪事實之證據及理由：
一、附表一編號一所示之竊盜部分：
    此部分犯罪事實業據被告丁○○於本院審理時坦承不諱（見
    本院卷第52頁、第104 頁），並有證人即被害人己○○於警
    詢時對其機車遭竊之過程指訴歷歷（見偵查卷第29頁、第33
    頁），及贓物認領保管單與監視器翻拍照片在卷可稽（見偵
    查卷第35頁、第30至31頁），足認被告之自白與事實相符，
    是被告此部分犯行，堪以認定。
二、附表一編號二、三所示之搶奪部分：
    此部分犯罪事實業據被告丁○○於本院審理時坦承不諱（見
    本院卷第52頁、第104 頁），並有證人即被害人戊○○及告
    訴人丙○○於警詢及偵查中對其財物遭搶之過程指訴歷歷（
    見偵查卷第36至39頁、第122至124頁、第43至44頁、第46至
    48頁、第195至198頁）、證人陳彥瑋於警詢時對被告為出售
    證人戊○○、丙○○所有行動電話之人證述明確（見偵查卷
    第60至61頁），及贓物認領保管單、手機買賣契約書及所附
    被告身分證影本、證人丙○○及被告與其配偶乙○○之通聯
    紀錄等在卷可稽（見偵查卷第42頁、第50頁、第72至73 頁
    、第74至75頁、第169至172頁、第168至180頁），堪認被告
    之自白與事實相符，是被告此部分犯行，亦堪以認定。
三、綜上所述，本件事證明確，被告丁○○如附表一編號一至三
    所示之犯行均堪以認定，均應予依法論罪科刑。
貳、論罪科刑：
    核被告丁○○如附表一編號一所示之行為，係犯刑法第三百
    二十條第一項之竊盜罪，又其如附表一編號二、三所示之行
    為，係犯同法第三百二十五條第一項之搶奪罪。被告有事實
    欄所載之前科紀錄及執行情形，有臺灣高等法院被告前案紀
    錄表在卷足憑，其於徒刑執行完畢後五年內故意再犯本件有
    期徒刑以上之罪，為累犯，應依刑法第四十七條第一項之規
    定加重其刑。被告所犯如附表一編號一至三所示各罪，犯意
    各別，行為互殊，應分論併罰。爰審酌被告年輕力壯，不思
    以正常管道賺取金錢，甫因犯下多起騎乘機車搶奪案件，經
    入監執行完畢，於97年11月28日執行完畢後不久，即又再犯
    本件如附表一編號一至三所示之案件，對社會治安造成極大
    危害，惟念其犯後能及時悔悟，坦承犯行，態度尚佳，及其
    犯罪動機、目的、犯罪所得財物價值等一切情狀，認公訴人
    之求刑二年六月猶嫌過重，分別量處如附表一編號一至三所
    示之刑及從刑，並定應執行刑如主文所示。扣案如附表二編
    號一、二所示之物，為被告丁○○所有供犯本件搶奪犯行所
    用之物，爰依刑法第三十八條第一項第二款規定宣告沒收。
丙、無罪部分：
壹、公訴意旨略以：被告丁○○於98年4 月26日晚間10時10分許
    ，騎乘車號不詳之機車途經桃園縣中壢市○○路○ 段86巷99
    號前，見證人即告訴人甲○○將機車暫停在住處門口，轉身
    開啟大門有機可趁，先以保特瓶所盛裝之具有腐蝕性之不明
    液體噴灑證人甲○○左臉頰，乘證人甲○○錯愕不及抗拒之
    際，徒手搶奪證人甲○○放置在機車上之包包，證人甲○○
    見狀即趨前與丁○○拉扯，拉扯間被告丁○○之安全帽面罩
    遭掀起，證人甲○○得以清楚辨識被告丁○○之容貌，被告
    丁○○即變易為強盜之犯意，持前述不明液體噴灑證人甲○○之左眼，至使證人甲○○不能抗拒而鬆手，被告丁○○以
    上開強暴方式強取甲○○之包包得手後逃逸，證人甲○○並
    因此受有左眼眼角膜化學性灼傷之傷害，因認被告此部分涉
    犯刑法第三百二十八條第一項強盜罪及同法第二百七十七條
    第一項之傷害罪嫌云云。
貳、按犯罪事實應依證據認定之，無證據不得推定其犯罪事實，
    又不能證明被告犯罪或其行為不罰者，應諭知無罪之判決；
    刑事訴訟法第一百五十四條第二項及第三百零一條第一項分
    別定有明文。刑事訴訟法上所謂認犯罪事實之證據，係指足
    以認定被告確有犯罪行為之積極證據而言，該項證據自須適
    合於被告犯罪事實之認定，始得採為斷罪資料。事實之認定
    ，應憑證據，如未能發現相當證據，或證據不足以證明，自
    不能以推測或擬制之方法，以為裁判基礎。刑事訴訟法第一
    百六十一條第一項規定：檢察官就被告犯罪事實，應負舉證
    責任，並指出證明之方法。因此，檢察官對於起訴之犯罪事
    實，應負提出證據及說服之實質舉證責任。倘其所提出之證
    據，不足為被告有罪之積極證明，或其指出證明之方法，無
    從說服法院以形成被告有罪之心證，基於無罪推定之原則，
    自應為被告無罪判決之諭知（最高法院二十九年上字第三一
    ○五號、四十年台上字第八六號、九十二年台上字第一二八
    號判例要旨參照）。復按告訴人之告訴，本以使被告受刑事
    訴追為目的，故其陳述是否與事實相符，自應調查其他證據
    ，以資審認，苟其所為攻擊之詞，尚有瑕疵，則在此瑕疵未
    予究明以前，即不能遽採為斷罪之基礎（六十九年度臺上字
    第一五三一號判決要旨參照）。
參、公訴意旨認被告丁○○涉犯強盜及傷害罪嫌，係以證人即告
    訴人甲○○於偵查中之證述、其指認被告之照片及長庚醫院
    財團法人林口長庚紀念醫院98年5月4日診斷證明書等，為其
    認定之依據。惟訊據被告丁○○堅詞否認有公訴意旨所指之
    犯行，辯稱：伊真的沒有潑不明液體強盜甲○○之財物等語
    。經查：
（一）證人甲○○於偵查及本院審理時雖均指認被告丁○○為當
      日強盜其財物之人，惟依其於本院審理時具結證稱：我當
      時並沒有看到歹徒頭髮等語（見本院卷第55頁），然其於
      偵查中結證稱：他剪完頭髮後更像等語（見偵查卷第198
      頁），則證人甲○○當時既未看見歹徒之頭髮，則其如何
      能辨識被告剪髮前後之模樣是否一致，況證人甲○○於偵
      查及本院審理時均一致證稱：歹徒是戴全罩式安全帽，顯
      見證人甲○○應無機會看見歹徒之髮型，是證人甲○○之
      指認結果是否正確，已非無疑。再者，證人甲○○於本院
      審理時具結證稱：我是看到被告嘴唇以上到眉上的部分等
      語（見本院卷第55頁），惟同日稍早於本院審理時又證稱
      ：我是從側面認出他的眼神等語（見本院卷第53頁），是
      證人甲○○是否確曾自歹徒正面仔細觀察其長相，亦難令
      人無疑。況證人甲○○於偵查及本院審理時均僅能泛稱其
      所看見之歹徒面貌特徵為濃眉大眼一看就是原住民、臉型
      長得像王建民等語，並無其他足以個別化歹徒容貌特徵之
      描述，如臉上有無疤痕等細節，然容貌符合濃眉大眼、原
      住民者，並非少見，又臉型是否與王建民相似，每人見解
      亦不盡相同，故本件尚難僅憑證人甲○○之指認，即遽認
      被告丁○○為強盜其財物之人，而仍應有其他補強證據，
      以茲佐證。
（二）而依被告使用之門號0000000000號電話通聯紀錄觀之，被
      告於98年4月26日案發前之晚間9時56分許，其基地台位置
      係在桃園縣龍潭鄉○○路594巷62弄216號附近，有被告上
      開門號之通聯紀錄在卷可稽（見偵查卷第178頁、第184頁
      反面），距證人甲○○遭強盜之桃園縣中壢市○○路○ 段
      86巷99號，尚有一段距離，是本件強盜案件是否確係被告
      所為，即難無疑。再佐以證人甲○○遭搶之手機序號0000
      00000000000 號（見偵查卷第52頁）電話之通聯紀錄，於
      98年6 月29日及同年7月7日查詢之結果均無所獲（見偵查
      卷第179 頁、第189至192頁），是依證人甲○○通聯紀錄
      反查之結果，亦難認定被告與本件強盜案件有關。
（三）再依被告犯如本件附表一編號二、三所示之搶奪案件，及
      其於94年間所犯多起搶奪案件之犯罪手法（見本院九十四
      年度訴字第二二七一號刑事判決），被告均係以頭戴安全
      帽及口罩，騎乘機車，利用被害人猝不及防之際，徒手搶
      奪其財物，得手後即將其所搶得之手機，交予親人使用或
      販賣之，對照本件證人甲○○遭強盜時，歹徒係先以具有
      腐蝕性之不明液體噴灑證人甲○○左臉頰，始下手搶奪，
      因證人甲○○出手抵抗，又再以同一不明液體噴灑證人甲○○眼睛等情節，經比較結果，本件證人甲○○遭強盜之
      過程，顯與被告丁○○歷次搶奪之犯罪手法不同，益徵本
      件強盜案件是否確係被告所為，仍難無疑。
肆、綜上所述，本件證人甲○○之指認既有瑕疵，且無其他證據
    足以補強證人甲○○所述，是本件公訴人所舉之證據，尚無
    法使本院形成被告有此部分犯行之心證，此外，復查無其他
    積極證據，得以證明被告有公訴意旨所指之強盜及傷害犯行
    存在，揆諸首開法條及判例之說明，此部分不能證明被告犯
    罪，依法應為被告無罪判決之諭知。
據上論斷，應依刑事訴訟法第二百九十九條第一項前段、第三百
零一條第一項，刑法第三百二十條第一項、第三百二十五條第一
項、第四十七條第一項、第五十一條第五款、第三十八條第一項
第二款，刑法施行法第一條之一第一項、第二項前段，判決如主
文。
本案經檢察官馮浩庭到庭執行職務。
中    華    民    國    98    年    12    月    31    日
                  刑事第十二庭審判長法  官  魏于傑
                                    法  官  許雅婷
                                    法  官  李文娟
以上正本證明與原本無異。
如不服本判決應於收受判決後10日內向本院提出上訴書狀，並應
敘述具體理由；其未敘述上訴理由者，應於上訴期間屆滿後20日
內向本院補提理由書（均須按他造當事人之人數附繕本）「切勿
逕送上級法院」。
                                    書記官  蕭秀蓉
中    華    民    國    99    年    1     月    6     日
附錄本案論罪科刑法條全文：
刑法第第三百二十條第一項
刑法第三百二十五條第一項
附表一
┌──┬───┬─────┬──────────┬────────┐
│編號│被害人│犯罪時、地│   行為方式及所得   │    所犯罪名    │
├──┼───┼─────┼──────────┼────────┤
│ 一 │己○○│98年3 月15│丁○○意圖為自己不法│丁○○竊盜，累犯│
│    │      │日晚間6時 │之所有，頭戴安全帽及│，處有期徒刑陸月│
│    │      │47分許，在│口罩遮掩容貌，徒手竊│，扣案如附表二編│
│    │      │桃園縣龍潭│取黃健峰所有由己○○│號一、二所示之物│
│    │      │鄉○○路38│使用（起訴書誤載為鄧│均沒收。        │
│    │      │0 巷10號前│宗基所有）之車號    │                │
│    │      │          │ALC-20 6號之黑色重型│                │
│    │      │          │機車，得手後逃逸。  │                │
├──┼───┼─────┼──────────┼────────┤
│ 二 │戊○○│於98年3 月│丁○○意圖為自己不法│丁○○意圖為自己│
│    │      │15日晚間8 │之所有，頭戴安全帽及│不法之所有，而搶│
│    │      │時18分許在│口罩遮掩容貌，騎乘如│奪他人之動產，累│
│    │      │桃園縣中壢│附表一編號一所示經竊│犯，處有期徒刑壹│
│    │      │市○○○路│得之機車，見戊○○駕│年，扣案如附表二│
│    │      │某處      │駛車號5296-EB 號自用│編號一、二所示之│
│    │      │          │小客車暫停在路邊，副│物均沒收。      │
│    │      │          │駕駛座車門未上鎖，遂│                │
│    │      │          │乘戊○○不及抗拒之際│                │
│    │      │          │，突然打開副駕駛座車│                │
│    │      │          │門，徒手搶奪戊○○放│                │
│    │      │          │置在副駕駛座上之女用│                │
│    │      │          │腰包及黑色CD錢包各一│                │
│    │      │          │只（內含戊○○及其女│                │
│    │      │          │蔡珍之身分證各一張、│                │
│    │      │          │健保卡、行照、駕照、│                │
│    │      │          │保險卡、台北富邦商業│                │
│    │      │          │銀行信用卡二張、金融│                │
│    │      │          │卡二張、現金一千八百│                │
│    │      │          │元及搭配門號00000000│                │
│    │      │          │08號使用之NOKIA牌628│                │
│    │      │          │0型、IMEＺ00000000000│                │
│    │      │          │1200號銀色手機一支）│                │
│    │      │          │，得手後騎車逃逸。復│                │
│    │      │          │於翌（16）日中午12時│                │
│    │      │          │40分許，持搶得之黃佳│                │
│    │      │          │英及丙○○所有之手機│                │
│    │      │          │前往桃園縣中壢市中正│                │
│    │      │          │路15之2號「宏佑鐘錶 │                │
│    │      │          │專賣店」，向店員陳彥│                │
│    │      │          │瑋變賣得款共計三千七│                │
│    │      │          │百元                │                │
├──┼───┼─────┼──────────┼────────┤
│ 三 │丙○○│於98年3 月│丁○○意圖為自己不法│丁○○意圖為自己│
│    │      │15日晚間8 │之所有，頭戴安全帽及│不法之所有，而搶│
│    │      │時30分許在│口罩遮掩容貌，騎乘如│奪他人之動產，累│
│    │      │桃園縣平鎮│附表一編號一所示經竊│犯，處有期徒刑壹│
│    │      │市○○路20│得之機車，利用丙○○│年，扣案如附表二│
│    │      │號前      │駕駛車號3P-6458 號自│編號一、二所示之│
│    │      │          │用小客車暫停在住處門│物均沒收。      │
│    │      │          │口，副駕駛座車門未上│                │
│    │      │          │鎖，即乘丙○○不及抗│                │
│    │      │          │拒之際，突然開啟副駕│                │
│    │      │          │駛座車門，徒手搶取林│                │
│    │      │          │露英放置在副駕駛座上│                │
│    │      │          │之包包（內含身分證、│                │
│    │      │          │健保卡、駕照、現金二│                │
│    │      │          │千五百五十元、國泰世│                │
│    │      │          │華、中華信託與萬泰銀│                │
│    │      │          │行信用卡各一張及NOKI│                │
│    │      │          │A牌6120C型、IMEI3557│                │
│    │      │          │00000000000 號黑色手│                │
│    │      │          │機一支），得手後騎車│                │
│    │      │          │逃逸。復於翌（16）日│                │
│    │      │          │中午12時40分許，持搶│                │
│    │      │          │得之戊○○及丙○○所│                │
│    │      │          │有之手機前往桃園縣中│                │
│    │      │          │壢市○○路15之2號「 │                │
│    │      │          │宏佑鐘錶專賣店」，向│                │
│    │      │          │店員陳彥瑋變賣得款共│                │
│    │      │          │計三千七百元。      │                │
└──┴───┴─────┴──────────┴────────┘
附表二
┌──┬────────────┬──────────┐
│編號│       物品名稱         │       用途         │
├──┼────────────┼──────────┤
│ 一 │深色安全帽一頂          │被告所有供犯本件竊盜│
├──┼────────────┤、搶奪及強盜犯行所用│
│ 二 │口罩一個                │之物                │
└──┴────────────┴──────────┘

司法院資訊處製作；財團法人民間司法改革基金會備份。
